【裁判字號】    95,上訴,244
【裁判日期】    951102
【裁判案由】    殺人等
【裁判全文】
臺灣高等法院花蓮分院刑事判決         95年度上訴字第244號
上  訴  人  臺灣臺東地方法院檢察署檢察官
被      告  丙○○
                    （現於臺灣花蓮看守所羈押中）
指定辯護人  甲○○律師
上列上訴人因殺人等案件，不服臺灣臺東地方法院95年度重訴字
第2號中華民國95年6月29日第一審判決（起訴案號：臺灣臺東地
方法院檢察署94年度偵字第2377號、第2446號），提起上訴，本
院判決如下：
    主  文
原判決關於丙○○未經許可，持有改造手槍部分撤銷。
丙○○未經許可，持有可發射子彈具有殺傷力之改造手槍，處有
期徒刑參年，併科罰金新台幣肆萬元，罰金如易服勞役，以新台
幣貳仟元折算壹日。扣案之仿BERETTA廠 M9型半自動手槍改造之
手槍壹枝（含彈匣壹個）、改造子彈貳顆，均沒收。
其他上訴駁回。
前開第二項所處之刑與上訴駁回部分所處之刑，應執行有期徒刑
拾陸年陸月，罰金新台幣肆萬壹仟貳佰元，罰金如易服勞役，以
新台幣貳仟元折算壹日。扣案之仿BERETTA廠 M9型半自動手槍改
造之手槍壹枝（含彈匣壹個）、改造子彈貳顆，均沒收。
    事實及理由
一、本案經本院審理結果，認第一審以被告分別犯法第271條第1
    項殺人罪、刑法第 337條侵占脫離本人持有物罪，各處有期
    徒刑拾肆年、罰金伍佰元，除事實欄第二點第 8行有關侵占
    遺失物部分，應更正為「丙○○見狀，又基於不法所有之意
    圖，取走郭榮華置於客廳桌上之手錶一支、金手鍊及金項鍊
    各一條，並將之侵占入己而離去」外，認事用法及量刑均無
    不當，應予維持。至被告涉犯槍砲彈藥刀械管制條例第 8條
    第4項、第12條第4項之未經許可持有改造手槍、子彈部分，
    除原審事實欄第一點最後一行「皮包內而持有之」之後，應
    補充「案因被告丙○○涉犯持槍殺人（詳事實欄二），而於
    偵查及審判中自白持有上開改造手槍及子彈並供述其來源係
    向楊寶購買，因而查獲楊寶。」等語，及原審漏未依同條例
    第18條第4項予以減刑外，均引用第一審判決書記載之事實
    、證據及理由（如附件）。
二、檢察官上訴意旨略以：被告漠視人命持槍殺人，於事證明確
    後始為自白，嚴重破壞社會秩序，原審量刑實屬過輕，且其
    殺人後取走被害人之手錶、金手鍊及金項鍊等物，應否另構
    成強盜殺人罪嫌，請另為適當之判決云云。惟：
（一）按刑法第332第1項關於強盜殺人罪之結合犯，係結合強盜
      與殺人兩罪而成立之犯罪，固於行為人以殺人為實施強盜
      之方法，或在行劫之際故意殺人，亦即凡利用實施強盜之
      時機而故意殺人，兩者有所關連者，即構成此罪。然就殺
      人既遂後始取被害人財物之情形，除前開情形外，因殺人
      既遂後，被害人已死亡，其取他人財物之行為，已與強盜
      行為之構成要件（至使不能抗拒）不符，與強盜殺人罪結
      合犯為結合強盜與殺人兩罪之本質不符，自無強盜殺人之
      結合犯問題。苟無證據足以證明行為人係出於事先計劃或
      於殺人行為時已有以殺人為手段再行強盜之包括之認識，
      即不能以強盜殺人之結合犯論擬，有最高法院93年度台上
      字第6747號判決可資參照。經查，被告於原審及本院審理
      時均一致供陳手錶、金手鍊及金項鍊等物係被害人事先置
      於客廳之桌上，其見被害人倒地後，思及被害人曾多次欠
      錢，始取走抵債等語（見原審卷第15頁、120頁，本院95
      年10月18日筆錄），足見被告於槍殺被害人時，並無以殺
      人為手段而取財之包括犯意，此外，亦無其他證據可證被
      告係事先計劃以殺人為取財之手段，上訴人指稱被告有強
      盜殺人罪嫌，自難採信。
（二）又被告於犯後第 3天即坦承全部犯行，並配合警方取槍及
      返還被害人手錶、金手鍊及金項等財物，使全案得以順利
      偵破，直至偵查及審理中，被告仍坦承犯行，深具悔意，
      犯後態度良好，本院認就殺人及侵占離本人持有物部分，
      原審量處被告有期徒刑拾肆年及罰金伍佰元，並無不當，
      上訴意旨指為過輕，無足可採，應予駁回。
三、撤銷改判部分：原審就被告持有改造手槍、子彈部分予以論
    科，固非無見，惟按犯本條例之罪，於偵查或審判中自白，
    並供述全部槍砲、彈藥、刀械之來源及去向，因而查獲者，
    減輕或免除其刑，槍砲彈藥刀械管制條例第18條第 4項前段
    定有明文。查被告於警詢（見94年11月17日 15:50台東警察
    分局第 4次偵訊筆錄）即供出本案槍枝及子彈係向同案被告
    楊寶購買，警方因而查獲楊寶；被告於偵查中及原審準備程
    序、審理中仍為相同之自白（見94年偵字第2377號卷第153-
    155頁、原審卷第13、14、112頁），而楊寶於原審亦坦承販
    售本案槍枝及子彈予被告（原審卷第 112頁），並被判刑有
    期徒刑陸年確定，被告之行為應符合「於偵查或審判中自白
    ，並供述全部槍砲、彈藥之來源，因而查獲」之減刑要件，
    原審未予減刑，自有不當，應予撤銷改判。爰審酌被告持有
    改造手槍之動機、犯後態度等一切情狀，量處主文第二項所
    示之刑，對扣案之槍枝及子彈宣告沒收，並與上訴駁回部分
    所處之刑，定其應執行之刑如主文第四項所示。
四、行為後法律有變更之比較適用
（一）罰金刑之比較
  １、被告行為後，民國（下同）94年2月 2日修正公布之刑法，
      自95年7月1日施行，其中刑法第33條第 5款修正為主刑之
      種類：「罰金新台幣1000元以上，以百元計算之」；被告
      行為時刑法第33條第5款主刑之種類則規定：「罰金銀元1
      元以上」。就被告所犯刑法第 337條侵占離本人所持有之
      物罪之罰金最低度，以適用修正前之規定對於被告較為有
      利。
  ２、被告行為後，刑法施行法增訂第1之1條，於95年 6月14日
      經總統公布，並自同年7月1日起施行，該條規定「中華民
      國94年1月7日刑法修正施行後，刑法分則編所定罰金之貨
      幣單位為新臺幣。94年1月7日刑法修正時，刑法分則編未
      修正之條文定有罰金者，自94年 1月7日刑法修正施行後，
      就其所定數額提高為30倍。但72年 6月26日至94年1月7日
      新增或修正之條文，就其所定數額提高為 3倍」。亦即自
      95年7月1日起，刑法分則編所定罰金之貨幣單位，由原來
      之銀元改為新臺幣；且94年1月7日刑法修正時，刑法分則
      編未修正之條文定有罰金者，自95年7月1日起，有關罰金
      之數額提高為30倍。本件被告所犯刑法第 337條侵占離本
      人所持有物罪，其罰金刑之處罰，自刑法24年7月1日公布
      施行後，即未再修正，依增訂刑法施行法第1之1條之規定
      ，其罰金以新台幣為單位，數額應提高30倍。此與修正前
      之罰金以銀元為單位，適用罰金罰鍰提高標準條例之結果
      應提高10倍者，對被告而言，並無不利（新台幣與銀元之
      比例為1：3，換算結果，亦為30倍）。
（二）被告行為後，刑法第51條第 5款亦有修正，修正前刑法第
      51條第 5款規定「宣告多數有期徒刑者，於各刑中之最長
      期以上，各刑合併之刑期以下，定其刑期，但不得逾20年
      」。修正後刑法第51條則規定「宣告多數有期徒刑者，於
      各刑中之最長期以上，各刑合併之刑期以下，定其刑期。
      但不得逾三十年」。比較結果，修正前之刑法較有利於被
      告，爰依刑法第2條第1項前段規定適用舊法定其應執行刑
      。
（三）被告行為後，刑法第42條罰金易服勞役部分有修正，修正
      前刑法第42條第 2項規定「易服勞役，以1元以上3元以下
      折算1日，但勞役期限不得逾6月」。而修正前罰金罰鍰提
      高標準條例第 2條（現已刪除）則規定「依刑法第41條易
      科罰金或第42條第 2項易服勞役者，均就其原定數額提高
      為100倍折算 1日」，即修正前罰金易服勞役係以銀元300
      元以上900元以下折算1日，經折算為新台幣後，應以新台
      幣900元以上2700元以下折算 1日。修正後刑法第42條第3
      項則規定「易服勞役，以新台幣1000元、2000元或3000元
      折算1日。但勞役期限不得逾1年」。比較修正前後罰金易
      服勞役之折算標準，以修正後之刑法較有利於被告，依刑
      法第2條第1項但書規定，應適用有利於行為人之法律，即
      裁判時之刑法42條第3項之規定，以新台幣2000元折算1日
      。
（四）復按行為後法律有變更者，依修正前刑法第2條第1項之規
      定，以適用裁判時法為原則，如行為時法有利於行為人，
      則例外適用行為時法；依修正後刑法第2條第1項規定，以
      適用行為時法為原則，惟如裁判時法有利於行為人，則例
      外適用裁判時法。本案原審適用法律（即行為時法），既
      無不合，雖未及比較適用新舊法，仍難指為瑕疵，自不構
      成撤銷之理由，併予敘明。
據上論結，應依刑事訴訟法第373條、第368條、第369條第1項前
段、第364條、第299條第1項前段，槍砲彈藥刀械管制條例第8條
第4項、第12條第4項、第18條第4項前段，刑法第2條第 1項、第
11條前段、第271條第1項、第337條、第55條、第42條第3項、修
正前刑法第51條第5款、第7款、第38條第1項第1款，罰金罰鍰提
高標準條例第1條前段、修正前罰金罰鍰提高標準條例第2條，現
行法規所定貨幣單位折算新台幣條例第2條，判決如主文。
本案經檢察官乙○○到庭執行職務。
中    華    民    國    95    年    11    月    2     日
                    審判長法  官  何方興
                          法  官  王紋瑩
                          法  官  林鳳珠
以上正本證明與原本無異。
如不服本判決，應於判決送達後10日內向本院提出上訴狀。其未
敘述理由者，並應於提出上訴狀後10日內向本院補提理由狀 (須
附繕本)。
                          書記官  陳有信
中    華    民    國    95    年    11    月    2     日
附錄：本案論罪科刑法條全文
刑法第271條：
殺人者，處死刑、無期徒刑或 10 年以上有期徒刑。
前項之未遂犯罰之。
中華民國刑法第337條：
意圖為自己或第三人不法之所有，而侵占遺失物、漂流物或其他
離本人所持有之物者，處5百元以下罰金。預備犯第1項之罪者，
處2 預備犯第1項之罪者，處2年以下有期徒刑。
槍砲彈藥刀械管制條例第8條：
未經許可，製造、販賣或運輸鋼筆槍、瓦斯槍、麻醉槍、獵槍、
空氣槍或第4條第1項第1款所定其他可發射金屬或子彈具有殺傷
力之各式槍砲者，處無期徒刑或5年以上有期徒刑，併科新臺幣1
千萬元以下罰金。
未經許可，轉讓、出租或出借前項所列槍枝者，處 5 年以上有期
徒刑，併科新臺幣 1 千萬元以下罰金。
意圖供自己或他人犯罪之用，而犯前二項之罪者，處無期徒刑或
 7 年以上有期徒刑，併科新臺幣 1 千萬元以下罰金。
未經許可，持有、寄藏或意圖販賣而陳列第 1 項所列槍枝者，處
 3年以上10年以下有期徒刑，併科新臺幣700萬元以下罰金。
第 1 項至第 3 項之未遂犯罰之。
槍砲彈藥刀械管制條例第12條：
未經許可，製造、販賣或運輸子彈者，處 1 年以上 7 年以下有
期徒刑，併科新台幣 500 萬元以下罰金。
未經許可，轉讓、出租或出借子彈者，處 6 月以上 5 年以下有
期徒刑，併科新台幣 300 萬元以下罰金。
意圖供自己或他人犯罪之用，而犯前二項之罪者，處 3 年以上
10 年以下有期徒刑，併科新台幣 700 萬元以下罰金。
未經許可，持有、寄藏或意圖販賣而陳列子彈者，處 5 年以下有
期徒刑，併科新台幣 300 萬元以下罰金。
第 1 項至第 3 項之未遂犯罰之。


司法院資訊處製作；財團法人民間司法改革基金會備份。
